臺灣桃園地方法院刑事判決　　　　　　　94年度訴字第1750號
公　訴　人　臺灣桃園地方法院檢察署檢察官
被　　　告　戊○○
　　　　　　　　　　國民
　　　　　　　　　　現於臺灣桃園看守所羈押中
選任辯護人　陳俊隆律師
上列被告因殺人未遂等案件，經檢察官提起公訴（94年度偵字第
8220號），本院判決如下：
    主  文
戊○○依法逮捕之人脫逃，累犯，處有期徒刑柒月。又殺人未遂
，累犯，處有期徒刑柒年。應執行有期徒刑柒年陸月。
    事  實
一、戊○○前因違反毒品危害防制條例案件，經本院桃園簡易庭
    以九十一年度桃簡字第七二四號判處有期徒刑四月確定，並
    於九十三年十二月二十三日易科罰金執行完畢。竟仍不知悔
    改，於民國九十四年四月二十四日夜間十一時許，在桃園縣
    桃園市○○路七八二號前，經桃園縣政府警察局桃園分局警
    員陳金統查獲其持有毒品（持有毒品部分另案偵辦），以現
    行犯依法加以逮捕，並將其雙手上手銬且連接於車牌號碼三
    一五二─ＨＧ號之巡邏車後座固定鍊上。戊○○為依法逮捕
    之人，竟基於脫逃之犯意，趁陳金統與巡邏車上其餘警員均
    下車對另犯罪嫌疑人柳金福實施搜索身體之強制處分之際，
    以自備之鐵製鑰匙圈（未扣案）解開手銬，逕駕駛該輛巡邏
    車趁隙脫逃（對巡邏車無不法所有之犯意），隨即將該巡邏
    車棄置於桃園縣桃園市○○街西門國小旁之空地，再迅速搭
    乘計程車逃逸。
二、緣因前述事件，桃園縣政府警察局積極查緝戊○○之下落。
    九十三年十二月二十七日夜間七時許，戊○○駕駛車號一三
    ０一─ＫＴ號之自用小客車，搭載女友乙○○及友人己○○
    二人（乙○○坐副駕駛座、己○○坐右後座座位），行經桃
    園縣桃園市○○○街，經警接獲線報得知戊○○於附近出現
    ，遂派遣桃園縣政府警察局桃園分局員警劉榮洲駕駛九人座
    廂型警備車，搭載便衣警員丙○○、許瑞富、王忠正，及輔
    執畢勤務，尚穿著警察制服之丁○○等人前往圍捕。同日夜
    間七時五十五分許，戊○○駕駛前述汽車行經桃園縣桃園市
    ○○○街六號前，因與對向一輛汽車會車，而靠左暫停於路
    旁，其停靠處後停放有汽車，前停放有數輛機車，再之前亦
    停放有汽車，警員所駕駛之前述九人座廂型警備車即尾隨該
    與戊○○會車之汽車後，趁機停放於戊○○之汽車旁，與前
    後已停放之汽車，形成「ㄇ」字型，防堵戊○○逃逸。警員
    確定戊○○無法順利駛離後，即由丙○○、許瑞富、王忠正
    及丁○○下車，均表明警察身分，並喝令戊○○及車上之人
    下車，警員等此時未發現後座尚坐有己○○。繼而丁○○持
    警棍敲打該汽車副駕駛座車窗玻璃，要求戊○○及車內之人
    下車，因其見戊○○已舉雙手做投降動作，遂走到自小客車
    之左前方，欲開駕駛座車門，令戊○○下車，丙○○、許瑞
    富及王忠正則分別站立於自小客車右前方及兩側警戒。戊○○因前後均停放車輛，自知其所駕汽車甚難駛離，明知在場
    之丁○○等人均為依法執行職務之公務員，且明知以汽車衝
    撞擊他人，可能有致人於死之可能，仍不採取避免之措施，
    執意衝撞前後之車輛，試圖駕車逃跑，遂基於妨害公務之犯
    意及殺人之不確定故意，踩油門將車向左前方丁○○站立處
    快速衝撞，丁○○閃避不及遭夾擊於路旁鐵卷門上，而受有
    右腳脛骨、腓骨開放性骨折，戊○○復往右後方倒車衝撞，
    繼而又向前丁○○倒地處衝撞，幸經丁○○及時爬離，戊○○僅撞擊路旁民宅石柱（毀損部分未據告訴），而悻免於難
    ，丁○○大喊腳斷，並急呼小隊長丙○○開槍，同時丙○○
    見戊○○不願停車反持續前後衝撞，又造成同事受傷，即立
    刻敲破副駕駛座窗戶，對準戊○○之腿部連開二槍射擊，致
    戊○○之右腿部中彈，戊○○中彈後仍不停止其前後衝撞之
    行為，且終因後方汽車輛遭撞移挪出空間（毀損部分亦未據
    告訴），因而倒車脫困至警備車之左前方，丙○○見狀遂立
    即上前自副駕駛窗戶再朝戊○○腿部連開二槍射擊，警員拉
    開副駕駛座，此時車上之乙○○，及後座之己○○即迅速逃
    離現場，警員始知後座尚坐有其他女子。戊○○因連續中彈
    ，終因體力不支而停車作罷，經警當場逮捕查獲。
三、案經丁○○訴由及桃園縣政府警察局桃園分局報請臺灣桃園
    地方法院檢察署檢察官偵查起訴。
    理  由
壹、證據能力部分
一、被告以外之人審判外陳述之證據能力
　(一)按我國於九十二年九月一日之後，改採所謂「改良式當事人
  　進行原則」，配合對於證人、鑑定人交互詰問之程序規定，
    於證據法則上，引進英美法系關於「傳聞法則」之規定，而
    與原有大陸法系之直接審理原則，並列規定於刑事訴訟法第
    一百五十九條：「被告以外之人於審判外之言詞或書面陳述
    ，【除法律有規定者外】，不得作為證據」，並於同法第一
    百五十九條之一至之五，明定有傳聞法則之例外規定。「傳
    聞法則」與前述基於「嚴格證明法則」所要求之「法定證據
    方法」（及「法定調查證據程序」）限制，均屬於「證據能
    力」有無之要件，是以「傳聞法則之例外規定」適有可能違
    反「嚴格證明法則」，以「證人」之法定調查方法為例，證
    人依法應「具結」並以「交互詰問」之方式調查其證言，否
    則依法應具結而未具結，其證言自無證據能力，不得作為證
    據（刑事訴訟法第一百五十八條之三參見），惟如符合傳聞
    法則之例外，證人於審判外之警詢筆錄，仍具證據能力（刑
    事訴訟法第一百五十九條之三及之五參見），惟警詢程序中
    之證人依法無須具結，是以其證言筆錄，雖未具結，惟於審
    判程序中已合法例外具證據能力。同樣之情形，證人於審判
    外在檢察官或其他程序中法官前之陳述筆錄，雖依法應具結
    ，惟因偵查程序中，一方當事人之檢察官即為訊問者，客觀
    上不可能踐行「交互詰問」，而其他程序中之法官前陳述（
    例如民事訴訟或少年事件程序等），依法亦不必以「交互詰
　　問」方式為訊問，甚或該等證人於陳述時，所涉及之被告根
  　本不在場，自無可能對之質問或詰問，惟刑事訴訟法第一百
  　五十九條之一第一項、第二項，仍分別為「審判外向法官所
    為之陳述，得為證據」及「於偵查中向檢察官所為之陳述，
    除顯有不可信之情況者外，得為證據」之例外具證據能力之
    規定。凡此傳聞法則之例外規定，固然有違「嚴格證明法則
　　」之法定調查證據方法（未行交互詰問），惟所謂「交互詰
　　問」規定，係指當事人雙方依據刑事訴訟法第一百六十六條
　　以次規定，所為之「輪流訊（詢）問」，其目的在透過被證
  　人指控不利事項之被告之「反詰問」，以檢驗證人證言之可
    信性，換言之，其目的在發現證人證言之真實性，傳聞法則
    之發源國美國，該國學者證據法大師Wigmore 即採取所謂「
    真實性理論」（可信性理論）(Reliability Theory)，而美
    國聯邦最高法院亦曾於多件判決中宣示採取此項見解。我學
    者認為此說有將傳聞法則憲法化之意味，在證據法稱「傳聞
    法則」，在憲法則易名為「對質詰問權」，最多的意義在設
    立憲法的證據標準，來保障被告（參見王兆鵬，刑事訴訟講
    義，二００五年九月，初版，第六一三頁）。換言之，要求
    被告對證人行交互詰問，無寧係在保障被告憲法上的「對質
    詰問權」。
　(二)再按刑事被告「詰問」證人之權利，不論於英美法系或大陸
  　法系之國家，其刑事審判制度，不論係採當事人進行模式或
    職權進行模式，皆有規定（如美國憲法增補條款第六條、日
    本憲法第三十七條第二項、日本刑事訴訟法第三百零四條、
    德國刑事訴訟法第二百三十九條）。西元一九五○年十一月
    四日簽署、一九五三年九月三日生效之歐洲人權及基本自由
    保障公約（European Convention for the Protection of
    Hum an Rights and Fundamental Freedom）第 六條第三項
    第四款及聯合國於一九六六年十二月十六日通過、一九七六
    年三月二十三日生效之公民及政治權利國際公約（Internat
    ional Covenant on Civil and Political Rights）第十四
    條第三項第五款，亦均規定：凡受刑事控訴者，均享有詰問
    對其不利之證人的最低限度保障。足見刑事被告享有詰問證
    人之權利，乃具普世價值之基本人權。在我國憲法上，不但
    為第十六條之訴訟基本權所保障，且屬第八條第一項規定「
    非由法院依法定程序不得審問處罰」、對人民身體自由所保
    障之正當法律程序之一種權利。釋字第三八四號解釋、第五
    八二號解釋參見。釋字第五八二號解釋並謂：此等憲法上權
    利之制度性保障，有助於公平審判（釋字第四四二號、第四
    八二號、第五一二號解釋參照）及發見真實之實現，以達成
    刑事訴訟之目的。足見與前述美國證據法大師Wigmore ，及
    該國聯邦最高法院判決所宣示之「真實性理論0.」不謀而合
    ，並同時扣緊被告憲法上「對質詰問權」之保障。
　(三)綜上所述，本院以為，為保障被告憲法上之對質詰問權，刑
  　事訴訟法關於傳聞法則之例外規定，除第一百五十九條之五
    ，因被告不爭執之「同意性」要件，以及第一百五十九條之
    四之特信性文書外，餘第一百五十九條之一及之三之例外規
    定（同法第一百五十九條之二非典型之傳聞法則例外），因
    未設任何限制，或限制過於寬鬆，而有侵害被告對質詰問權
    之憲法上訴訟權保障範圍，並且如此廣泛承認此類審判外陳
    述之證據能力，亦有違被告基於正當法律原則所得保障之對
    質詰問權。正如釋字第五八二號解釋理由書所言：「為確保
    被告對證人之詰問權，證人（含其他具證人適格之人）於審
    判中，應依人證之法定程序，到場具結陳述，並接受被告之
    詰問，其陳述始得作為認定被告犯罪事實之判斷依據。至於
    被告以外之人（含證人、共同被告等）於審判外之陳述，依
    法律特別規定得作為證據者（刑事訴訟法第一百五十九條第
    一項參照），【除客觀上不能受詰問者外】，於審判中，仍
    應依法踐行詰問程序」等語。是本院以為，證人、鑑定人於
    審判外向法官所為之陳述，如要在本案審判中取得證據能力
    ，除符合本法第一百五十九條之五的同意性要件以外，否則
    必須被告於該程序中之對質詰問權獲得確保，亦即符合「先
  　前的對質詰問權」法理，其於該程序向他法官所為之陳述，
    於本案審判中始有證據能力；如果審判外程序，被告對於證
    人等之對質詰問權未能行使，則該證人等在他程序向法官所
    為陳述仍不具證據能力，除另有「傳喚不能」（必要性）之
    要件外，本案審判中仍應傳喚該證人、鑑定人，使被告得以
  　對之行使對質詰問權。換言之，審判外證人向他法官所為之
    陳述，如欲使用於本案審判程序，必須依法具結，並且該被
    告之詰問權曾獲得確保，亦即應符合刑事訴訟法第一九六條
    ：「證人已由法官合法訊問，且於訊問時予當事人詰問之機
    會，其陳述明確別無訊問之必要者，不得再行傳喚」之規定
    ，其審判外向法官所為陳述，始具證據能力。至審判外向檢
    察官所為陳述，基於相同理由，本法第一百五十九條之一第
    二項之除書規定：「除顯有不可信之情況者外」，應結合第
    二百四十八條第一項之規定，以被告之對質詰問權於偵查中
    獲得保障為前提，始具證據能力。總之，基於合憲解釋原則
    ，刑事訴訟法第一百五十九條之一第一項必須與同法第一百
    九十六條結合；第二項必須與第二百四十八條第一項結合，
    實務上須以此目的性限縮之適用方式操作本條傳聞法則之例
    外規定，否則本法第一百五十九條之一，即可能發生違憲之
    結果。
　(四)又按被告以外之人於審判外之言詞或書面陳述，除法律有規
　  定者外，不得作為證據。被告以外之人於審判外之陳述，雖
    不符前四條（指刑事訴訟法第一百五十九條之一至第一百五
    十九條之四）之規定，而經當事人於審判程序同意作為證據
    ，法院審酌該言詞陳述或書面陳述作成時之情況，認為適當
    者，亦得為證據。刑事訴訟法第一百五十九條第一項、第一
    百五十九條之五第一項，分別定有明文。此即所謂「同意性
    法則」之傳聞法則例外，立法者並另設有「相當性」之例外
    。應說明者，同意性法則亦同屬於直接審理原則之例外，是
    就審判外非供述證據之證據能力，得類推適用本條之法理，
    附此敘明。
　(五)查證人即殺人未遂罪嫌之被害人警員丁○○，於檢察官前陳
  　述時，被告在場，並予被告就丁○○之陳述有表示意見之機
    會，該偵查訊問筆錄已符刑事訴訟法第二百四十八條第一項
    之規定，程序上被告之對質詰問權既獲得確保，本院以為已
    無刑事訴訟法第一百五十九條之一第二項除書之不可信情事
    ，是該審判外之陳述，具證據能力。辯護人於準備程序因而
    不爭執此部分陳述之證據能力，依據同意性及相當性法則，
    亦同具證據能力。至其他證人柳金福、陳金統及己○○等人
    審判外之陳述（包括職務報告書），以及記載丁○○受傷情
    狀之醫院診斷證明書，被告、辯護人對於證據能力亦均不爭
    執，同依前述同意性及相當性法則，均具證據能力。
二、被告本人審判外陳述之證據能力
　(一)被告之自白，非出於強暴、脅迫、利誘、詐欺、疲勞訊問、
  　違法羈押或其他不正之方法，且與事實相符者，得為證據。
    被告陳述其自白係出於不正之方法者，應先於其他事證而為
    調查。該自白如係經檢察官提出者，法院應命檢察官就自白
    之出於自由意志，指出證明之方法。刑事訴訟法第一百五十
    六條第一項、第三項分別定有明文。
  (二)查被告於準備程序及審判期日對於公訴檢察官提出其警詢及
    偵查訊問筆錄之證據能力均不爭執，本院亦查無事證，足證
    檢察及警察機關於製作該等筆錄時，有對被告施以不正方法
    之情，是被告審判外之陳述係出於任意性，具證據能力。
貳、證明力部分
一、按被告（或共犯）之自白，不得作為有罪判決之唯一證據，
    仍應調查其他必要之證據，以察其是否與事實相符，刑事訴
    訟法第一百五十六條第二項就此定有明文。其立法目的乃欲
    以補強證據擔保自白之真實性，亦即以補強證據之存在，藉
    以限制向有「證據之王」稱號的自白在證據上之價值，質言
    之，本條項乃對於自由心證原則之限制，關於自白之證明力
    ，採取證據法定原則，使自白僅具有一半之證明力，尚須另
    有其他補強證據以補足自白之證明力。而所謂補強證據，最
    高法院七十四年台覆字第一０號曾經加以闡釋：「指除該自
    白本身以外，其他足資以證明自白之犯罪事實確具有相當程
    度真實性之證據而言。雖其所補強者，非以事實之全部為必
    要，但亦須因補強證據與自白之相互利用，而足以使犯罪事
    實獲得確信者，始足當之」。司法院大法官議決釋字第五八
    二號解釋文後段，對於本條項所謂「其他必要之證據」，著
    有闡釋，足為刑事審判上操作「自白」與「補強證據」時之
    參考標準，茲節錄引述如下：「刑事審判基於憲法正當法律
    程序原則，對於犯罪事實之認定，採證據裁判及自白任意性
    等原則。刑事訴訟法據以規定嚴格證明法則，必須具證據能
    力之證據，經合法調查，使法院形成該等證據已足證明被告
    犯罪之確信心證，始能判決被告有罪；為避免過分偏重自白
    ，有害於真實發見及人權保障，並規定被告之自白，不得作
    為有罪判決之唯一證據，仍應調查其他必要之證據，以察其
    是否與事實相符。基於上開嚴格證明法則及對自白證明力之
    限制規定，所謂『其他必要之證據』，自亦須具備證據能力
    ，經合法調查，且就其證明力之程度，非謂自白為主要證據
    ，其證明力當然較為強大，其他必要之證據為次要或補充性
    之證據，證明力當然較為薄弱，而應依其他必要證據之質量
    ，與自白相互印證，綜合判斷，足以確信自白犯罪事實之真
    實性，始足當之」。是學說及實務習稱，而以自白為主，其
    他補強自白真實性之證據為輔之所謂「自白補強法則」，依
    據釋字第五八二號解釋意旨，應予修正，不應再偏重自白為
    主要證據，而應就其他證據與自白「相互印證，綜合判斷」
    ，足以確信自白犯罪事實之真實性，始足當之。
二、訊據被告對於前述駕駛桃園縣政府警察局三一五二─ＨＧ號
    巡邏車脫逃之犯行坦承不諱，核與其警詢、偵查訊問筆錄內
    容大致相符，另核與證人即桃園縣警察局保安警察隊警員陳
    金統之偵訊筆錄，證人即與被告同遭警查獲之柳金福警詢、
    偵查訊問筆錄大致相符。是就被告脫逃之犯行部分，除有被
    告之自白外，復有前述其他證人具證據能力之審判外證言，
    與被告之自白相互印證，足認此部分自白之真實性。被告脫
    逃犯行，堪以認定。另訊據被告固不否認於九十四年四月二
    十七日於桃園縣桃園市○○○街六號前遭警察圍捕之事實，
    惟矢口否認有前述妨礙公務及殺人未遂之犯行，辯稱（略以
    ）：當日有人開車子到我所駕汽車旁下車，其中一個人拿槍
    對著我，我不知道是警察，我以為是我的仇家，因天色很暗
    ，我也看不清楚他們的車子，也沒看到丁○○在車前，祇看
    見右邊的人，只有聽到他們說「下車」，未聽到他們表明為
    警察，當時車上還有乙○○及己○○二人。警察將車窗砸破
    後，將手槍伸進車內，對我腳部連開四槍，當時車子是空檔
    ，我中槍後腳無法施力，但因當時腳放油門上，所以不由自
    主踩下去，因為一時緊張又動到排擋桿，所以車子有向前、
    向後衝，不知道有撞到人云云。經核被告所辯雖與警詢、偵
    查訊問筆錄之內容大致相符。且被告所聲請傳喚之證人己○○、乙○○二人到庭結證之證言，大致亦與被告所辯之「不
    知道是警察」、「以為是仇家」、「腿部遭連開四槍」，「
    開槍時車子是靜止不動的」，及「中槍後車子始有前後衝撞
    」等情相符。又查檢察官聲請傳喚之證人，即遭被告撞擊致
    腿部骨折之警員丁○○，及本院依職權傳喚之證人，即當日
    開槍之小對長丙○○，亦結證稱車上另有一名女子坐在副駕
    駛座，以及丙○○證稱，待女子逃離現場後，始聽其他同事
    說後座尚有另一名女子，足證證人己○○、乙○○當日確實
    同在車內，被告並無虛構在場證人之情。是被告所辯已致本
    院合理懷疑被告辯稱不知對方是警察，及在未表示為警察前
    ，警察即敲破車窗玻璃連開四槍，被告並非有意衝撞警察等
    情為實。公訴檢察官因而負有消弭本院此處合理懷疑之實質
    舉證之說服責任。
三、查檢察官聲請之證人丁○○結證稱（略以）：「當日丙○○
    、劉榮洲因為執行專案勤務，所以著便衣，我因為執行巡邏
    勤務甫結束，身上仍著制服，我們所駕駛之８Ｕ－２０５２
    號廂型警備車，車身兩側都有漆上『桃園縣警察局』字樣及
    警徽。行至大連三街時，因為被告汽車之對向有一輛汽車會
　　車，所以他先倒車暫停路邊，要讓那輛汽車經過，我們的廂
  　型車就跟在那輛民車後面。當天天色昏暗，被告或許一開始
    不知到我們是警察，但下車時我穿著制服，且我及其他同仁
    都大聲跟被告說是警察，請他熄火下車，但被告一直踩著油
    門，因為我有聽到車子加油的聲音。我距離擋風玻璃很近，
    我認為被告看得到我，我手持警棍敲副駕駛座的車窗玻璃，
    並沒有敲破。我從車外看到他舉雙手做投降的動作後，也就
    沒有聽到踩油門的聲音，因此我繞過車頭到駕駛座旁邊，車
    子並沒緊貼著牆，有空隙可以站立，我看他雙手仍然舉起來
    ，因此我走到駕駛座旁準備開車門要帶他下車，不料我只走
    到左前輪葉子板附近時，車子突然往前往左衝撞過來，我整
    個人就被撞貼在大連三街住戶的鐵捲門上，鐵捲門還凹個大
    洞。如果當時是一堵牆，而非鐵捲門，恐怕我就被撞死了。
    而且我被夾在鐵門時，車還在猛加油往我身上擠，我下半身
    就被車子一直往前推擠。被告再倒車時，我腳一踩在地上，
    才發現我的右腳已經斷了，我不支倒地後，抓住已經插出來
    的小腿骨頭來，趕快爬到六號前柱子的騎樓下躲起來，當我
    爬出來時，又看到被告車子往我這個方向撞過來，我閃進騎
    樓，車子撞到柱子。我爬到騎樓底下，大喊『小隊長我腳斷
    了，趕快開槍』，趕快開槍，但小隊長什麼時候開槍我不知
    道。我被撞當時還沒有開槍。被告停車時的前後方都有路邊
    停放的車子，後方是一輛轎車，前方是好幾輛機車，再前面
    是一輛轎車。被告兩次衝撞我的時間很短暫，因為我才剛爬
    進騎樓柱子邊，被告車子又往我所在柱子方向撞過來，時間
    可能只有一秒鐘。被告如果沒有要撞我的話，應該在後退後
    即停車，不可能再往前開，因為被告車子所在位置前後均有
    車，旁邊又有我們的廂型車，根本開不出去。但被告的車子
    如果多次前後衝撞，是有可能造成有利他可以開出來的空間
    ，因為後面車被撞往後退，他是有可能逃跑的。我躲藏的角
    度能看到被告車子前進、後退好幾次，至於他的車子有無脫
    困我不知道」等語（參見本院九十四年十一月八日審判筆錄
    ）。核與證人丁○○之警詢報告及偵查訊問筆錄內容，大致
    相符。並有公訴檢察官及證人丁○○於審判中所提出之長庚
    紀念醫院診斷證明書各一件，其上記載丁○○受有右腳（側
    ）脛骨開放性骨折，於九十四年四月二十七日住院，二十八
    日施行傷口清創手術及骨折復位外固定手術，於九十四年五
    月十四日出院，約需一年時間後拔除鋼釘，日後恐有功能上
    的障礙等語。另證人丙○○亦結證稱（略以）：我一直到丁○○喊腳斷了，我才知道，我才趕快開槍，我確定是車子在
    衝撞丁○○後才開槍的，因為被告原本是舉手投降，我不需
    要開槍等語（同參見本院九十四年十一月八日審判筆錄）。
    足認被告遭丙○○開槍前，雖如其及證人己○○、乙○○所
    言，有舉雙手做投降狀，惟被告仍不放棄逃脫之機會，因而
    於極短暫的時間內，仍有前後衝撞之行為，不顧汽車左前方
    之丁○○，且於丁○○受傷後，丙○○始開槍，應屬實在。
    是證人己○○、乙○○之證言，均係針對丁○○經撞擊後，
    遭開槍之情形描述，對於已撞擊丁○○之情狀，雖不能遽謂
    其等避重就輕，惟因為發生時間正如丁○○所言，可能祇有
    一秒鐘的極短暫時間，是證人己○○、乙○○於當時極度緊
    張之狀態下，無從認知及反應，二人因而僅記得開槍之情狀
    ，亦屬合理。
四、又查關於丙○○究竟是否連開四槍，導致被告因腿部無力，
    因而導致有前後衝撞之合理懷疑部分。經本院依職權傳喚，
    由檢察官主詰問、辯護人反詰問，及本院補充訊問之證人丙○○結證稱（略以）：「下車者祇有我帶槍。我們下車要逮
    捕被告時有大聲喊『警察，下車』。被告雙手舉起，丁○○
    往前要到被告旁邊，被告就開始踩油門衝撞，我始終在副駕
    駛座旁邊，被告踩油門衝撞時我先閃開，然後拿起警棍敲破
    副駕駛座玻璃，朝被告的腿部開了兩槍，被告還是繼續衝撞
    ，後來他的後方車輛被他撞移位了，他已經倒車脫困了，到
    大連三街另一邊去，已經在警備車的前面，我才趕快跑過去
    又朝他的腿部再開兩槍，均是自副駕駛座車窗，對準他腿部
    開槍。車上的女性乘客，應該是在他車子倒出去之後才不見
    的，車子倒車出來後，變成副駕駛座靠牆，但還是可以容人
    站立。因為被告在中兩槍後，還是一直衝撞，所以我才會補
    他兩槍，一直到我開完第四槍時，被告才完全停止。我是霹
    靂小組特等射手，前後兩槍的間隔時間沒有很久。我確定開
    第一、二槍時，副駕駛座坐一個長頭髮的，應該是女性。警
    械使用條例或相關辦法並無限制開槍之次數，祇要有危機存
    在均可開槍。除了被告他在衝撞時候我有閃躲外，從下車圍
    捕直到開槍完畢，我都保持停留在副駕駛旁的位置。我開第
    一、二槍時，副駕駛座的女子有尖叫，至於有無推開或揮開
    我，我沒有感覺，至於開第三、四槍時，該女子如何反應，
    我已無印象，因為情況愈來愈激烈，就連她是不是還在車上
    ，我也沒有印象。但我可以確定前兩槍是在原本被告停車處
    ，後兩槍是被告倒車出來才開槍的。我不敢十分確定第一、
    二槍就有打中他，但那麼近距離應該不會失誤，第三、四槍
    我確定一定有打中，因為他沒有辦法再踩油門，如果真如被
    告所言，經我連開四槍還可以把車子倒出來，他真的是超人
    等語（參見本院九十四年十一月八日審判筆錄）。另查檢察
  　官復提出被告、辯護人不爭執證據能力之辛○○、壬○○及
    甲○○警詢筆錄，均記載其等之汽車或機車於案發當日遭撞
    受損之情，以及案發現場即桃園市○○○街六號之屋主庚○○之警詢筆錄，記載其住處大門主樑均被撞壞無法開啟等情
    。此等證人之警詢筆錄分別係於九十四年四月二十五日、二
    十七日及二十八日所分別製作，自無串證之虞。另輔以被告
    於偵查中所自承其前後衝撞造成現場八部汽、機車受損等語
    。足認被告當時卻有前後衝撞之情，且既有前後衝撞，不論
    自排或手排汽車，均需有換檔、入檔之動作，此等舉動自無
    可能如被告所言係無意識下所得完成。是被告所辯因為放空
    檔時，腳仍放在油門上，中槍後不由自主踩油門等情，不僅
    顯與一般駕駛經驗法則不符，且不可能會重覆產生前後衝撞
    之現象。再佐以證人己○○之偵查訊問筆錄所載，車子原本
    是停直的，滑動後有偏掉，後來大幅度往右後方偏等語（參
    見九十四年八二二０偵查卷第一七八頁），以及證人丁○○
    所證稱，被告車子有往前往左衝撞等語，均足認被告顯有踩
    油門，及前、後操縱排檔桿並轉動方向盤，方有致所駕駛之
    自小客車前、後且往左前方、右後方移動之可能。並且依據
    警察所繪製之現場動線圖（參見參見九十四年八二二０偵查
    卷第一０六頁）所示被告汽車最後靜置之位置，以及證人乙○○所繪其下車之位置，及己○○前述偵查中之證言，足認
    證人丙○○所言被告之車子後來脫困向右後方開出來，停在
    大連三街另一邊之證言，較為可信。是證人丙○○見被告遭
    開兩槍後，竟仍不停車，脫逃至對向路邊，因而再開兩槍之
    證言，當屬合理可信。至證人己○○、乙○○均證稱之「警
    察係連開四槍」等語，除有刻意迥護被告，而配合被告辯稱
    之嫌外，又因為當時前後各兩槍之時間相距亦甚短促，加以
    現場如此混亂之場面，證人己○○、乙○○將相距甚短之各
    兩槍時間，記憶成「連開四槍」，亦非無可能。末查證人己○○、乙○○雖均證稱當日警察雖未表明身分，惟經其等之
    經驗，仍懷疑可能是警察等語（參見本院九十四年十月二十
    四日審判筆錄）。被告亦明知其甫於案發三日前駕警車逃逸
    ，警察勢必追查被告之情，以及證人丁○○所證稱，其當日
    係著警察制服，被告應該有看見他，且廂型警備車的兩側都
    有漆有「桃園縣警察局」字樣及警徽，證人丁○○、丙○○
    均證稱其等下車有大喊警察等語。是即令如被告及證人己○○、乙○○所陳稱有聽到「下車」，但未聽到「警察」等語
    ，以被告已舉手做投降狀之舉動觀之，被告依當時情狀，應
    足判斷命其等下車之人為警察，是被告確有仍不放棄逃逸，
    以及因為執意脫困，而不顧其車前站立及倒臥之丁○○，刻
    意前後衝撞，當屬合理推論。
五、綜上所述，被告所辯均難採信。被告脫逃犯行，互核自白及
    其他補強證據，已堪認定。被告以駕車衝撞之強暴行為妨害
    警員執行逮捕職務，並雖預見，惟仍漠視容認丁○○可能因
    為遭撞擊死亡之結果發生之殺人未遂犯行，亦堪認定。罪行
    明確，應予論罪科刑。
六、核被告所為，係犯刑法第一百六十一條第一項脫逃罪、第一
    百三十五條第一項妨害公務罪，及第二百七十一條第二項、
    第一項之殺人未遂罪。被告駕車衝撞員警之一行為，同時觸
    犯妨害公務及殺人未遂二罪，兩罪之罪名及保護法益、對象
    均不同，被告係以一行為觸犯此保護法益不同之罪名，為想
    像競合犯，應論以較重之殺人未遂罪處斷。被告所犯脫逃罪
    及殺人未遂罪，犯意各別，犯罪時、地不同，行為互異，屬
    實質競合之數罪併罰關係，應予分論併罰。被告著手實施殺
    人之行為而未致被害人死亡之結果，為未遂犯，依刑法第二
    十六條前段之規定，按既遂犯之刑減輕之。另查被告前因違
    反毒品危害防制條例案件，經本院桃園簡易庭以九十一年度
    桃簡字第七二四號判處有期徒刑四月確定，並於九十三年十
    二月二十三日易科罰金執行完畢。有臺灣高等法院被告前案
    紀錄表一件在卷足證。被告於有期徒刑執行完畢後，五年內
    再犯本件有期徒刑以上之罪，為累犯，應依刑法第四十七條
    之規定，加重其刑。並依法先加重後減輕之。爰審酌被告經
    逮捕後，竟不安份於警車上靜候偵查，反利用警員疏失，自
    行解開未銬緊之手銬，並趁隙駕駛警用巡邏車脫逃之犯罪手
    段，及對於警察執行公權力之形象傷害。以及被告另遭警察
    圍捕時，竟仍不放棄逃逸之念頭，雖預見其前後衝撞行為，
    可能造成車前警員之生命危險，仍漠視並容任其發生，而不
    採取防止結果發生之舉動，仍執意駕車衝撞之強暴方式，終
    造成警員腿部骨折受傷，須至少一年始可能痊癒，並且其公
    然挑戰公權力之犯行，對於執法者執勤時所生之負擔及心理
    壓力，勢將影響公務機關及公務員執行職務之士氣，並侵害
    公權力及法威性之犯罪動機、目的，及所生危害；另犯後僅
    坦承脫逃犯行，對於妨害公務及殺人未遂事實均矢口否認之
    犯後態度等一切情狀，並斟酌公訴檢察官當庭求處，以及辯
    護人表示之刑度，分別量處如主文所示之刑，並定應執行之
    刑，以示嚴懲。末查被告自承係以自備之鐵製鑰匙圈解開手
    銬脫逃，惟查該鐵製鑰匙圈並未扣案，且非違禁物，爰不另
    為沒收之諭知。另扣案如扣押物品清單（參見九十四年偵字
    第八二二０號偵查卷第七八至七九頁）所示之背包、皮夾、
    證件及現金等物，雖均為被告所有，惟均與本案無關，亦均
    不另為沒收之諭知，應由檢察官另為適法之處置。
據上論斷，應依刑事訴訟法第二百九十九條第一項前段，刑法第
一百六十一條第一項、第一百三十五條第一項、第二百七十一條
第一項、第二項、第五十五條、第二十六條前段、第四十七條、
第七十一條第一項、第五十一條第五款，判決如主文。
本案經檢察官林鈺雄到庭執行職務。
中　　華　　民　　國　　94　　年　　11　　月　　22　　日
                  臺灣桃園地方法院刑事第六庭
                      審判長法　官  林　孟　宜
                      　　　法　官　陳　永　來
                            法　官  錢　建　榮
以上正本證明與原本無異。
如不服本判決，應於判決送達後10日內向本院提出上訴狀（應附
繕本），上訴於臺灣高等法院。
　　　　　　　　　　　　　　書記官　劉  寶  霞
中　　華　　民　　國　　94　　年　　11　　月　　24　　日
附錄本案論罪科刑法條全文
刑法第161條
依法逮捕、拘禁之人脫逃者，處一年以下有期徒刑。
損壞拘禁處所械具或以強暴脅迫犯前項之罪者，處五年以下有期
徒刑。
聚眾以強暴脅迫犯第一項之罪者，在場助勢之人，處三年以上十
年以下有期徒刑。
首謀及下手實施強暴脅迫者， 處五年以上有期徒刑。
前三項之未遂犯，罰之。
刑法第135條
對於公務員依法執行職務時，施強暴脅迫者，處三年以下有期徒
刑、拘役或三百元以下罰金。
意圖使公務員執行一定之職務或妨害其依法執行一定之職務或使
公務員辭職，而施強暴脅迫者，亦同。
犯前二項之罪，因而致公務員於死者，處無期徒刑或七年以上有
期徒刑；致重傷者，處三年以上、十年以下有期徒刑。
刑法第271條
殺人者，處死刑、無期徒刑或十年以上有期徒刑。
前項之未遂犯罰之。
預備犯第一項之罪者，處二年以下有期徒刑。
